臺灣高等法院民事判決
108年度家上字第237號
上  訴  人  A01  
訴訟代理人  鄒純忻律師
複  代理人  郭驊漪律師
被  上訴人  A02  

訴訟代理人  邱清銜律師
            張必昇律師
            
上列當事人間請求夫妻剩餘財產等事件，上訴人對於中華民國
108年6月27日臺灣桃園地方法院106年度婚字第458號第一審判決
反請求部分提起上訴，本院於110年10月27日言詞辯論終結，判
決如下：
    主      文
原判決關於駁回上訴人後開第二項之訴部分，暨訴訟費用之裁判
均廢棄。
被上訴人應再給付上訴人新臺幣22萬1,902元，及自民國108年5
月29日起至清償日止，按年息百分之5計算之利息。
其餘上訴駁回。
第一審經廢棄部分之訴訟費用由被上訴人負擔。第二審訴訟費用
，由被上訴人負擔百分之15，餘由上訴人負擔。
    事實及理由
壹、程序方面：
    按家事訴訟事件於第二審程序中為訴之變更或追加，非經他
    造同意，不得為之，但擴張或減縮應受判決事項之聲明者，
    不在此限，此觀家事事件法第51條準用民事訴訟法第446條
    第1項、第255條第1項第3款規定自明。查上訴人原就反請求
    部分之上訴聲明為：㈠原審判決第4至6項之部分均廢棄、㈡被
    上訴人應再給付新臺幣（下同）167萬1,960元，及自108年5
    月29日起至清償日止，按年利率5％計算之利息（見本院卷㈠
    第21頁）；嗣於民國109年1月8日將上開聲明第㈡項變更為被
    上訴人應再給付166萬8,880元本息（見本院卷㈠第
　　137頁），又於110年9月30日變更為被上訴人應再給付144萬
    3,429元本息（見本院卷㈡第413頁）。核其所為，乃減縮應
    受判決事項之聲明，依前揭說明，應予准許，合先敘明。另
    原判決依被上訴人聲請，酌定兩造所生未成年子女甲OO（下
    稱甲OO，已於OOO年OO月OO日成年）權利義務行使或負擔，
    由被上訴人單獨任之，並命上訴人按月給付扶養費部分，業
    經上訴人撤回上訴（見本院卷㈡第16頁），而未繫屬於本院
    ，併此敘明。
貳、實體方面：
一、本件上訴人主張：兩造於78年9月4日結婚，嗣經被上訴人於
    106年2月24日（下稱基準日）起訴請求判決離婚，並於108
    年5月28日成立和解離婚。伊於基準日之婚後積極財產為6萬
    6,697元，無消極財產，婚後財產淨值為6萬6,697元；被上
    訴人婚後積極財產分別為存款共計221萬7,545元，基金共計
    71萬5,523元；且被上訴人於基準日前即106年2月6日自其永
    豐商業銀行股份有限公司（下稱永豐銀行）帳戶提領存款15
    萬元，顯係有意脫產以減少伊剩餘財產之分配，依民法第
　　1030條之3規定，該款項亦應視為被上訴人現存之婚後財產
    ，故被上訴人之婚後財產應如附表二「上訴人主張欄」編號
    1至編號11所示。又門牌號碼桃園市○鎮區○○路000巷000弄00
    0號房屋暨坐落土地（下合稱系爭房地）既經法院認定為伊
    贈與被上訴人，無法計入被上訴人婚後財產，則被上訴人因
    受贈該房地而負擔之貸款亦不應計入被上訴人婚後消極財產
    ，始為公平，故被上訴人婚後財產合計為308萬3,068元。於
    兩造婚姻關係存續中，多由伊負擔家庭生活支出，僅近幾年
    因工作不穩定始未給付家用，伊仍得請求平均分配夫妻剩餘
    財產；另伊自103年至105年之薪資均交付被上訴人，於103
    年12月間向勞動部勞工保險局（下稱勞工局）請領之老年給
    付61萬7,274元亦給付被上訴人，總計至少170萬9,848元，
    足以支付甲00於103年至109年間之扶養費，是被上訴人辯稱
    伊未給付該期間之扶養費，並為抵銷抗辯應屬無據等語。爰
    依民法第1030條之1第1項規定，求為命被上訴人給付176萬7
    ,118元及自反訴起訴狀繕本送達翌日起至清償日止，按年息
    5％計算之利息之判決（原審判命被上訴人應給付上訴人6萬4
    ,757元，及自108年5月29日起至清償日止，按年息5％計算之
    利息；並駁回上訴人其餘之訴。上訴人不服，就其中144萬3
    ,429元提起上訴。又原審關於酌定甲OO監護權及扶養費部分
    之裁判，經上訴人撤回上訴，業已確定，不予贅述）。並上
    訴聲明：㈠原審判決第4至6項之部分均廢棄、㈡上開廢棄部分
    ，被上訴人應再給付上訴人144萬3,429元，及自108年5月29
    日起至清償日止，按年利率5％計算之利息。
二、被上訴人則以：伊就其婚後積極財產如附表二「被上訴人主
    張欄」編號1至編號10所示，及上訴人婚後財產如附表一「
    被上訴人主張欄」編號1至編號3所示等情，不予爭執。惟伊
    於106年2月6日提領之15萬元，係用以給付律師費、裁判費
    、甲OO學雜費及日常生活支出等，均為合理支出，並無減損
    上訴人夫妻剩餘財產差額分配之意圖，該款項不應追加列入
    伊婚後財產；又系爭房地業經法院認定為上訴人所贈與，不
    得計入伊婚後財產，然伊負有貸款119萬5,908元，該債務應
    自伊婚後財產中扣除。上訴人長年在大陸地區工作，且花費
    無度，家中日常生活開支多由伊負擔，兩造對於婚姻共同生
    活之付出貢獻顯不相當，上訴人請求平均分配夫妻剩餘財產
    差額，顯無理由。另上訴人自103年1月起至109年11月止均
    未給付甲OO扶養費，依行政院主計總處家庭收支調查桃園市
    平均每人月消費支出金額為基礎，上訴人於該期間所應負擔
    之扶養費為88萬7,436元，扣除上訴人曾交付其老年給付61
    萬7,274元，伊為上訴人代墊扶養費共27萬162元，上訴人應
    返還予伊，並與上訴人所得請求之剩餘財產分配債權相抵銷
    等語，資為抗辯。並答辯聲明：上訴駁回。
三、本院之判斷：
  ㈠按「法定財產制關係消滅時，夫或妻現存之婚後財產，扣除
    婚姻關係存續所負債務後，如有剩餘，其雙方剩餘財產之差
    額，應平均分配。但下列財產不在此限：一、因繼承或其他
    無償取得之財產。二、慰撫金。」，民法第1030條之1第1項
    定有明文。次按「夫妻現存之婚後財產，其價值計算以法定
    財產制關係消滅時為準。但夫妻因判決而離婚者，以起訴時
    為準。」，民法第1030條之4第1項亦有明文。查兩造於78年
    9月4日結婚，有戶籍謄本在卷可按（見原審卷㈠第41-42頁）
    ，婚後並未以契約訂立夫妻財產制，依民法第1005條規定應
    以法定財產制為夫妻財產制。而兩造於108年5月28日成立和
    解，同意離婚，並以106年2月24日被上訴人起訴離婚時為基
    準日，亦有和解筆錄附卷可稽（見原審卷㈡第75-76頁），是
    上訴人依前揭規定，請求夫妻剩餘財產差額之分配，並以10
    6年2月24日為基準日，計算兩造於婚姻關係存續中取得現存
    婚後財產之範圍及價值，核無不合。
  ㈡兩造不爭執婚後財產之範圍及價值部分（見本院卷㈠第156
　　、270頁、本院卷㈡第429頁）：
　⒈上訴人於基準日之積極財產如附表一「本院認定欄」編號1至
    編號3所示，且未負有債務。
　⒉被上訴人於基準日之積極財產如附表二「本院認定欄」編號1
    至編號10所示。
　⒊又上訴人所有如原判決附表貳、二、所示不動產，為上訴人
    繼承所得，有土地、建物謄本在卷可證（見本院卷㈠第00-
　　00頁），且為被上訴人所不爭執（見本院卷㈠第53頁），依
    民法第1030條之1第1項第1款規定，不應列入上訴人之婚後
    財產。
　㈢兩造爭執部分：
　⒈被上訴人於106年2月6日自永豐銀行帳戶提領之現金15萬元應
    否列入被上訴人之積極財產？
　⑴按夫或妻為減少他方對於剩餘財產之分配，而於法定財產制
    關係消滅前五年內處分其婚後財產者，應將該財產追加計算
    ，視為現存之婚後財產，民法第1030條之3第1項定有明文。
    次按原告對於自己主張之事實已盡證明之責後，被告對其主
    張，如抗辯其不實並提出反對之主張者，則被告對其反對之
    主張，亦應負證明之責，此為舉證責任分擔之原則。又各當
    事人就其所主張有利於己之事實，均應負舉證之責，故一方
    已有適當之證明者，相對人欲否認其主張，即不得不更舉反
    證（最高法院99年度台上字第483號判決要旨參照）。
　⑵查被上訴人於提起離婚訴訟前之106年2月6日自其永豐銀行帳
    戶提領現金15萬元乙情，有永豐銀行交易明細在卷可參（見
    原審卷㈠第227頁）。被上訴人辯稱其提領該款項係為支付房
    租1萬8,000元、兩造離婚訴訟之律師委任費7萬元、裁判費3
    ,000元、甲OO學雜費3萬餘元及日常生活開銷等，並提出房
    屋租賃契約、民事訴訟代理委任契約、存摺明細、桃園市ＯＯ
    高級中等學校106學年度學雜費收費項目及金額表、代收代
    辦費收費項目及金額表等件為證（見本院卷㈠第
　　103頁、本院卷㈡第321-325頁），經核上開各項費用給付時
    間與提款日期接近，金額及用途亦未悖於常理，難認有何為
    減損上訴人剩餘財產分配而惡意處分財產之虞。上訴人復未
    能舉證證明被上訴人主觀上具有故意侵害上訴人剩餘財產分
    配請求權之意圖存在，故上訴人主張此部分款項應追加計入
    被上訴人現存之婚後財產，顯屬無據。
　⒉上訴人主張被上訴人所有系爭房地，既經法院認定為上訴人
    所贈與，則被上訴人所負擔系爭房地貸款亦不應列入被上訴
    人婚後債務等語；惟查：
　⑴兩造於78年9月4日結婚，上訴人於88年3月16日購置系爭房地
    ，並自88年3月18日起至103年10月間之系爭房地貸款，均由
    上訴人所繳納等情，固為兩造所不爭執（見本院卷㈡第
　　18-19頁）。而上訴人於103年12月15日簽立同意書，載明系
    爭房地之所有權全部歸被上訴人所有使用（見本院卷㈠第
　　377頁），並於同年月25日以夫妻贈與為原因，辦妥所有權
    移轉登記；且自103年11月起，即由被上訴人每月匯款1萬
　　6,000元至上訴人設於聯邦商業銀行股份有限公司（下稱聯
    邦銀行）帳戶以繳納貸款，並於106年1月4日由被上訴人以
    系爭房地為抵押擔保，向聯邦銀行貸款120萬元，用以償還
    上訴人剩餘房貸；且觀諸兩造於105年12月20日所簽之離婚
    協議書，亦約定變更系爭房地之貸款名義人為被上訴人，兩
    造財產各由名義人所有、各負擔債務等內容等情，復有土地
    、建物謄本、上訴人聯邦銀行存摺明細、貸款契約書、上訴
    人貸款繳納明細、契約書、還款約定、離婚協議書等件在卷
    可憑（見原審卷㈠第52-55、89-91、280頁、本院卷㈠第
　　169-175、253-256頁、本院卷㈡第243-303頁、臺灣臺北地方
    法院106年度家調字第186號卷第15頁正背面），堪信為真。
　⑵按民法第1030條之1第1項規定所稱「其他無償取得之財產」
    ，自應包含夫或妻受妻或夫贈與之財產在內（最高法院98年
    度台上字第495號判決意旨參照）。本件上訴人既將系爭房
    地所有權以贈與為原因，移轉登記予被上訴人，復由被上訴
    人向銀行以借新還舊之方式，變更貸款名義人；且上訴人將
    系爭房地所有權移轉登記予被上訴人之行為，業經本院另案
    109年度上易字第851號判決認定兩造間有贈與之法律關係存
    在，且無得撤銷贈與之事由，進而駁回上訴人移轉登記系爭
    房地所有權之請求，有該另案判決在卷可稽（見本院卷㈡第3
    29-334頁）。是以，系爭房地為被上訴人於婚姻關係存續中
    無償取得之財產，依民法第1030條之1第1項第1款規定，不
    得列入被上訴人現存之婚後財產。
　⑶次按民法第1030條之1第1項規定所稱「扣除婚姻關係存續所
    負債務」，只須該項債務係夫妻於婚姻關係存續中所負擔，
    即應扣除，無庸具備其他要件（最高法院101年度台上字第
　　1006號判決意旨參照）。查被上訴人就系爭房地於106年1月
    4日向聯邦銀行貸款120萬元，已如前述，於基準日尚有119
    萬5,908元（計算式：139,523＋1,056,385＝1,195,908）之債
    務未據清償，有聯邦銀行單筆授信攤還及收息紀錄查詢單在
    卷可證（見原審卷㈠第281-282頁），是上開債務為被上訴人
    於婚姻關係存續中所負擔，應自被上訴人之婚後財產扣除，
    上訴人主張該債務為被上訴人受贈系爭房地所負擔，不應自
    其婚後財產扣除云云，委無足取。
　㈣綜上，上訴人之婚後財產為附表一「本院認定欄」編號1至編
    號3所示，總計6萬6,697元；被上訴人之婚後財產為附表二
    「本院認定欄」編號1至編號10及編號12所示，總計為173萬
    7,160元（計算式：6,014＋687,788＋80＋53,541＋
　　31,412＋60,802＋1,377,908＋91,351＋378,641＋245,531－1,195
    ,908＝1,737,160）。
　㈤關於剩餘財產平均分配，是否顯失公平部分：
　⒈按法定財產制關係消滅時，夫或妻現存之婚後財產，扣除婚
    姻關係存續中所負債務後，如有剩餘，其雙方剩餘財產之差
    額，應平均分配。剩餘財產平均分配顯失公平者，法院得調
    整或免除其分配額，民法第1030條之1第1項前段、第2項亦
    有明文。其立法意旨，固在使夫妻雙方於婚姻關係存續中所
    累積之資產，於婚姻關係消滅而雙方無法協議財產之分配時
    ，由雙方平均取得，以達男女平權、男女平等之原則，例如
    夫在外工作或經營企業，妻在家操持家務、教養子女，備極
    辛勞，使夫得無內顧之憂，專心發展事業，其因此所累積之
    資產或增加之財產，不能不歸功於妻子之協力，則其剩餘財
    產，除因繼承或其他無償取得者外，妻自應有平均分配之權
    利；反之，夫妻易地而處亦然，俾免一方於婚姻關係消滅時
    立於不平等之財產地位，是夫妻就其剩餘財產係以平均分配
    為原則。惟夫妻之一方如有不務正業，或浪費成習等情事，
    於財產之累積或增加並無貢獻或協力，欠缺參與分配剩餘財
    產之正當基礎時，自不能使之坐享其成，獲得非分之利益，
    於此情形，若就夫妻剩餘財產差額平均分配顯失公平者，法
    院始得依同條第2項規定調整或免除其分配額，以期公允。
　⒉被上訴人辯稱：上訴人對於兩造婚姻共同生活之貢獻顯不相
    當，上訴人請求平均分配夫妻剩餘財產差額，有失公平等語
    ；上訴人則否認之。查⑴兩造子女甲OO於106年12月間向家事
    調查官陳稱：上訴人已2、3年未拿錢回家；伊小學低年級前
    ，會想與上訴人互動，被上訴人亦鼓勵伊多與上訴人說話，
    聊聊男性間之話題，惟上訴人多以「沒事不要來吵我」、「
    去問你媽」、「去問你姐」等語回應，伊感覺在用熱臉貼上
    訴人之冷屁股。上訴人從不信任家人，會偷偷摸摸翻其物品
    ，複製被上訴人電腦裡之照片，或偷躲起來打電話，伊對上
    訴人「很早就失望了」、「跟他住會被餓死吧」；上訴人至
    大陸地區後，原係3個月返台乙次，之後半年或1年乙次，返
    家後不願透露大陸地區之狀況，亦交代「沒事即不用聯繫」
    ，與家人關係疏離；上訴人105年結束大陸地區之生意後，
    開始在家各種鬧事，致伊長期失眠等語（見原審卷㈠第99頁
    背面至第100頁）；⑵家事調查官致電上訴人母親時，其母亦
    一直責罵上訴人，稱上訴人現於大陸地區已沒事可做，方返
    回臺灣，過往即因無法忍耐，別人嫌一下就辭職，一直在換
    工作等語（見審卷㈠第101頁）。又⑶上訴人於106年1月14日
    無故亂翻家中物品，並對被上訴人及兩造女兒口出穢言，同
    年月16日，上訴人強拉被上訴人至3樓房間，強迫被上訴人
    與之為性行為，並將被上訴人手機砸毀等情，經被上訴人向
    原法院聲請核發通常保護令獲准，有原法院106年度家護字
    第111號通常保護令附卷可參（見本院調閱之原法院107年度
    壢司調字第189號卷第63-65頁、本院卷㈡第485-487頁）。足
    徵上訴人長年在大陸地區工作、生活，對家中事務、子女成
    長等漠不關心，縱使回臺後，亦未就家庭、子女照顧上付出
    心力，甚至與被上訴人、子女多有紛爭，造成家人莫大之心
    理壓力，遑論兩造106年間分居後，更無可能分擔家計、教
    養子女；惟被上訴人及甲OO與家事調查官會談時，均陳稱過
    往上訴人尚負擔家中經濟，近幾年開始未支付。堪認上訴人
    對於家庭生活之貢獻，顯低於被上訴人，如仍由上訴人平均
    取得兩造剩餘財產差額之半數，顯有失公允。是本院審酌上
    情，認原審將上訴人得請求之數額酌減為差額之3分之1，應
    屬妥適。
　㈥關於被上訴人抵銷抗辯，有無理由部分：
　⒈按二人互負債務，而其給付種類相同，並均屆清償期者，各
    得以其債務，與他方之債務，互為抵銷，民法第334條第1項
    前段定有明文。又父母應依各自資力對子女負扶養義務。若
    均有扶養能力時，對於子女之扶養費用均應分擔。因此，父
    母之一方單獨扶養，自得依不當得利之規定請求他方償還代
    墊其應分擔之扶養費用（參照最高法院92年度台上字第1699
    號判決意旨）。次按抵銷乃主張抵銷者單方之意思表示即發
    生效力，而使雙方適於抵銷之二債務，溯及最初得為抵銷時
    ，按照抵銷數額同歸消滅之單獨行為，且僅以意思表示為已
    足，原不待對方之表示同意，亦不論在訴訟上或訴訟外，均
    得為之，此觀民法第334條及第335條規定自明（最高法院97
    年度台上字第2241號民事判決要旨參照）。　
　⒉被上訴人辯稱：上訴人自103年1月起至109年11月止，未給付
    林炫均之扶養費共計88萬7,436元，扣除上訴人曾交付老年
    給付61萬7,274元，尚有27萬0,162元之代墊扶養費未據返還
    等語。上訴人雖主張：其設於永豐銀行之台幣帳戶之存摺、
    印章交由被上訴人保管、領用，於103年至105年之薪資亦均
    給付被上訴人云云，並提出帳戶明細、105年7月至106年2月
    之薪資袋為證（見本院卷㈠第197-223、439-453頁），為被
    上訴人所否認；查該帳戶明細僅能證明於97年至105年間，
    上訴人自其個人之永豐銀行外幣帳戶轉入款項至其個人台幣
    帳戶，並有領取使用等情，然無法證明該台幣帳戶係由被上
    訴人管理使用，且上開薪資單亦僅能證明上訴人於該等期間
    所取得之月薪，尚不足證明上訴人有將該薪資交付被上訴人
    ；又上訴人長年對家庭、子女漠不關心，近年來未支付被上
    訴人家庭生活費用，業據子女陳述在卷，已如前述，堪認被
    上訴人所辯稱上訴人自103年1月起至109年11月止，均未給
    付甲OO之扶養費，應非虛妄，揆諸前揭說明，被上訴人依不
    當得利法律關係，請求上訴人返還自103年1月至109年11月
    止所代墊之扶養費，於法有據。
　⒊又上訴人就行政院主計處桃園市平均每人每月消費支出作為
    計算甲OO扶養費基礎乙節，不予爭執（見本院卷㈡第413頁）
    ，而103年至109年之桃園市每人月消費支出分別為1萬9,783
    元、1萬9,845元、2萬0,739元、2萬1,684元、2萬3,049元、
    2萬2,147元、2萬2,537元（見本院卷㈡第167、327、483頁）
    ，是上訴人自103年1月起至109年11月止，應負擔甲OO之扶
    養費為88萬7,436元【計算式：（19,783×12＋19,845×12＋20,
    739×12＋21,684×12＋23,049×12＋22,147×12＋22,537×11）÷2＝8
    87,436，小數點以下四捨五入，下同】，扣除上訴人交付被
    上訴人之老年給付61萬7,274元（見本院卷㈠第455頁），是
    被上訴人得請求上訴人返還27萬162元。而此部分與本件剩
    餘財產差額分配，均屬金錢給付債務，且均屆清償期，被上
    訴人主張抵銷，即無不合。
　㈦從而，本件經被上訴人主張抵銷後，上訴人得請求被上訴人
    給付之金額為28萬6,659元【計算式：（1,737,160－66,697
    ）÷3－270,162＝286,659】。其逾此部分請求，自屬無據。　
四、綜上所述，上訴人依民法第1030條之1第1項規定，請求被上
    訴人給付28萬6,659元，及自108年5月29日起至清償日止，
    按年息5％計算之利息，為有理由，應予准許；逾此部分之請
    求，則無理由，應予駁回。從而，原審就上開應予准許部分
    ，僅判命被上訴人應給付6萬4,757元本息，而駁回上訴人22
    萬1,902元本息之請求部分，尚有未洽，上訴人上訴意旨就
    此部分指摘原判決不當，求予廢棄改判，為有理由，爰由本
    院廢棄改判如主文第2項所示。至於原審就上開不應准許部
    分，為上訴人敗訴之判決，核無不合，上訴人猶執陳詞主張
    原判決此部分不當，求予廢棄，為無理由，應駁回其上訴。
五、本件事證已臻明確，兩造其餘之攻擊或防禦方法及所用之證
    據，經本院斟酌後，認為均不足以影響本判決之結果，爰不
    逐一論列，附此敘明。
六、據上論結，本件上訴為一部有理由，一部無理由，依家事事
    件法第51條、民事訴訟法第450條、第449條第1項、第79條
    ，判決如主文。　　
中　　華　　民　　國　　110 　年　　11　　月　　10　　日
                  家事法庭
                      審判長法  官  張靜女
                            法  官  范明達
                            法  官  葉珊谷
正本係照原本作成。
不得上訴。
中　　華　　民　　國　　110 　年　　11　　月　　10　　日

                            書記官  陳玉敏

附表一：上訴人A01之婚後財產
編號 財產內容 被上訴人起訴離婚時即民國106年2月24日之財產價值 （新臺幣）  本院認定 （新臺幣）   上訴人主張 被上訴人主張  積極財產     1 大陸地區中信銀行帳戶存款人民幣19.62元 66,697元 66,697元  66,697元  2 大陸地區中國建設銀行帳戶存款人民幣3.2元    3 大陸地區中國農業銀行存款人民幣15313.3元    消極財產：0元     剩餘財產合計（積極財產－消極財產）  66,697元 66,697元 66,697元 

附表二：被上訴人A02之婚後財產
編號 財產內容 被上訴人起訴離婚時即民國106年2月24日之財產價值 （新臺幣）  本院認定 （新臺幣）   上訴人主張 被上訴人主張  積極財產     1 板信商業銀行龍岡分行帳戶存款 6,014元 6,014元 6,014元 2 板信商業銀行龍岡分行存款 687,788元 687,788元 687,788元 3 板信商業銀行龍岡分行存款 80元 80元 80元 4 板信商業銀行龍岡銀行外匯存款澳幣2274.47元 53,541元 53,541元 53,541元 5 板信商業銀行龍岡分行外匯存款美幣1026.54元 31,412元 31,412元 31,412元 6 永豐商業銀行中壢分行存款 60,802元 60,802元 60,802元 7 永豐商業銀行中壢分行定期存款 1,377,908元 1,377,908元 1,377,908元 8 板信商業銀行基金 91,351元 91,351元 91,351元 9 板信商業銀行基金美金12373.9元 378,641元 378,641元 378,641元 10 板信商業銀行基金澳幣10430.37元 245,531元 245,531元 245,531元 11 民國106年2月6日提領款項 150,000元 不得列入積極財產 不得追加列入被上訴人婚後財產 消極財產     12 聯邦商業銀行貸款 不得列入消極債務 1,195,908元 1,195,908元 剩餘財產合計（積極財產－消極財產）  3,083,068元 1,737,160元 1,737,160元